臺灣宜蘭地方法院刑事判決　　　　　　　 96年度易字第315號
公　訴　人　臺灣宜蘭地方法院檢察署檢察官
被　　　告　乙○○
　　　　　　　　　　（現在臺灣宜蘭監獄執行中）
上列被告因竊盜案件，經檢察官提起公訴（96年度偵字第1448號
），本院判決如下：
    主  文
乙○○共同犯毀壞安全設備、於夜間侵入住宅竊盜罪，累犯，處
有期徒刑壹年，減為有期徒刑陸月。又共同犯毀壞安全設備竊盜
罪，累犯，處有期徒刑壹年，減為有期徒刑陸月。應執行有期徒
刑壹年。
    事  實
一、乙○○前因毒品危害防制條例案件，經本院以93年簡上字第
    2號判決判處有期徒刑六月確定，甫於民國94年4月8日縮刑
    期滿執行完畢。詎其猶不知悔改，竟與真實姓名年籍不詳綽
    號「阿義」之成年男子，共同基於意圖為自己不法所有之竊
    盜犯意聯絡，分別為下列竊盜犯行：
（一）乙○○於95年8月1日晚上9至11時夜間之某時，駕車與「
      阿義」一同至宜蘭縣羅東鎮○○○路2號甲○○之子黃俊
      豪住處，由「阿義」以不詳方法破壞黃俊豪住處房間窗戶
      鐵網紗窗之安全設備後，自該紗窗之缺口侵入該住宅內，
      竊取黃俊豪所有之桌上型電腦一台、數位相機一台、運動
      器材一台、行動電話手機一支、皮包一個（內有黃俊豪之
      身分證、健保卡、提款卡）、零錢等物，乙○○則駕車在
      外把風，並於「阿義」抬出運動器材時，一同將運動器材
      搬上車，得手後二人即一同駕車駛離現場。
（二）乙○○於95年8月15日下午4、5時許，駕車與「阿義」一
      同至宜蘭縣羅東鎮○○○街133號丙○○住處，由「阿義
      」以不詳方法拆毀丙○○住處廚房窗戶百葉窗之安全設備
      後，自該百葉窗之缺口侵入該住宅內（侵入住宅部分未據
      告訴），竊取丙○○所有之現金數百元，得手後二人即一
      同駕車駛離現場。
二、嗣經甲○○向警方報案其子黃俊豪住處財物失竊，且有人持
    黃俊豪之證件前往遠傳電信公司門市申辦電話，經警方調閱
    遠傳電信公司門市之監視錄影器畫面，發現申辦電話之人係
    乙○○，而懷疑乙○○涉嫌前揭（一）之竊案，嗣乙○○於
    95年10月31日因另案遭通緝而為警方逮捕後，於警方訊問時
    ，乙○○便坦承前揭（一）之犯行，並於有偵查權限之機關
    及公務員發覺其前揭（二）之犯行前，主動向承辦員警自首
    其亦犯下前述（二）之犯行。
三、案經宜蘭縣警察局羅東分局報請臺灣宜蘭地方法院檢察署檢
    察官偵查起訴。
    理  由
壹、證據能力部分：
一、按被告之自白，非出於強暴、脅迫、利誘、詐欺、疲勞訊問
    、違法羈押或其他不正之方法，且與事實相符者，得為證據
    ，刑事訴訟法第156條第1項定有明文。本件被告乙○○雖辯
    稱「我於警詢時所為之自白，並非出於自由意志，且所述並
    非實在，是警察要我交出兩件案子，警察叫我找出『阿義』
    做的案子，警察說不是我做的沒有關係，你就說你在外面把
    風，把風罪比較輕，我才承認是在外面把風，筆錄的內容都
    是警察教我講的。」云云，然查：關於被告乙○○於接受警
    詢時，為何陳述如警詢筆錄所記載之內容一事，被告於準備
    程序期日辯稱「我不承認犯下這二件竊案，是警察叫我交出
    二件，否則他們不能交代，警察用手銬把我的手反銬，載我
    出去，叫我找出有沒有『阿義』做的，警察說不是你做的沒
    有關係，你就說是在外面把風，罪會比較輕，所以我在警察
    局才會講那些話。」云云（見本院卷第22頁），並未敘及警
    員有對其人身施加其他不法腕力或恐嚇，惟於審判期日先則
    改稱「警察恐嚇我，叫我要承認，警察把我的二隻手反銬在
    後面，拿毛巾蒙住我的眼睛，把我帶到肅竊組外面的操場一
    直走，我很害怕會撞到東西，警員還拿椅子作勢要打我，逼
    我要承認這二起竊案。」云云（見本院卷第63、74頁），嗣
    又改稱「『阿義』之前跟我說他要到羅東鎮○○○街偷東西
    ，警察說羅莊二街丙○○住處也有失竊，我認為應該是『阿
    義』去偷的，所以我就跟警察承認這一件也是我與『阿義』
    一起去偷的，我是把風的，我認為把風罪比較輕，警察說一
    件竊盜也是竊盜，二件竊盜也是竊盜，乾脆連95年8月15日
    的也認一認。」云云（見本院卷第88頁），顯見其先後所辯
    情節不一，則其所辯是否可信，已非無疑。況且，證人即承
    辦員警黃文南、歐翌均否認曾經逼迫被告承認本案二件竊
    案，並均供稱「警詢筆錄上所記載之內容，均係被告主動陳
    述，伊並未對於被告施加強暴、脅迫、利誘、詐欺等不正行
    為來要求被告吃下本案二件竊案。95年8月1日之竊案，被害
    人報案製作筆錄時，根本沒有講到失竊運動器材的事，是被
    告自己主動講的。95年8月15日之竊案，被害人並未報案製
    作筆錄，在被告主動供出該竊案前，伊根本不知道發生這件
    竊案。」等情綦詳（見本院卷第72至82頁）。而參酌卷附被
    告95年10月31日警詢筆錄內容、證人甲○○95年8月2日警詢
    筆錄內容、證人丙○○95年11月17日警詢筆錄內容（以上依
    序見警卷第1至4、9至10、11至13頁）及證人甲○○、丙○○、黃許貴梅於本院審理時證述之內容（見本院卷第64至71
    頁），可知「證人甲○○於95年8月2日製作警詢筆錄時，根
    本沒有提到失竊運動器材及證件」、「證人丙○○於95年8
    月15日案發後則未報案製作筆錄，係被告到案承認犯行後，
    方至警局製作筆錄」，換言之，警方事先根本無從得悉上情
    ，則警方豈有可能於95年10月31日以強暴、脅迫、恐嚇、詐
    欺、誘導等不正方法，要求或教導被告陳述如其95年10月31
    日警詢筆錄上所記載之內容。再者，經調查詰問相關證人後
    ，被告於本案辯論終結前，最終亦坦承確實有參與犯下犯罪
    事實欄（一）所載之竊案（見本院卷第91、92頁）。從而，
    被告所持前揭自白非出於任意性之辯解，無非屬事後卸責諉
    過之詞，實無足取。而被告警詢時所為之陳述，既係出於其
    自由意志陳述，且其陳述之內容與下列（貳）所列證人證述
    之情節相符，並有現場指認相片、監視器畫面翻拍相片可資
    佐證，被告接受警詢所為之自白應與事實相符，依前引刑事
    訴訟法第15 6條第1項之規定，被告前揭自白自有證據能力
    。
二、次按被告以外之人於審判外之言詞或書面陳述，除法律有規
    定者外，不得作為證據。又被告以外之人於審判外之陳述，
    雖不符前四條之規定，而經當事人於審判程序同意作為證據
    ，法院審酌該言詞陳述或書面陳述作成時之情況，認為適當
    者，亦得為證據。當事人、代理人或辯護人於法院調查證據
    時，知有第159條第1項不得為證據之情形，而未於言詞辯論
    終結前聲明異議者，視為有前項之同意，刑事訴訟法第159
    條第1項、第159條之5分別定有明文。本件證人即被害人甲○○、丙○○於警詢之陳述，雖係被告以外之人於審判外之
    陳述，但檢察官及被告就上開警詢之陳述，已同意採為本案
    證據，依上開規定，自有證據能力。
三、被告、檢察官於本院審理時對於下列所述之其他證據資料，
    均不爭執其證據能力，本院審酌該等證據資料作成時之狀況
    ，並無不宜作為證據情事，依刑事訴訟法第159條之5第2項
    規定，自得作為證據。
貳、認定犯罪事實所憑之依據：
一、犯罪事實（一）部分：
    此部分犯罪事實，業據被告乙○○於警詢及本院審理時坦承
    「伊於95年8月1日晚間，駕車與『阿義』一同至宜蘭縣羅東
    鎮○○○路2號，由『阿義』下車行竊，伊駕車在外等候，
    總共竊得運動器材一台、電腦一台、數位相機一台、行動電
    話手機一台及一些證件等物。事後伊拿被害人黃俊豪之證件
    前往遠傳電信公司門市辦門號，但因店長打電話向黃俊豪來
    求證，所以沒有辦成。」等情不諱（見警卷第2至4頁，本院
    卷第88、91、92頁），核與證人甲○○於警詢及本院審理時
    證述「宜蘭縣羅東鎮○○○路2號是我兒子黃俊豪的住處，
    我兒子於95年8月1日晚間9點多出門後，當天晚上11點多回
    家發現失竊就打電話通知我，我到他的住處看，發現我兒子
    房間的鐵網紗窗被弄破掉，小偷就是從那邊越過窗戶進入的
    ，我與我兒子清點後，發現失竊桌上型電腦一台、數位相機
    一台、運動器材一台、行動電話手機一支、皮包一個（內有
    黃俊豪之身分證、健保卡、提款卡）、零錢等物被偷走。我
    在警察局時很緊張，有些失竊的東西沒有講清楚。」之情節
    （見警卷第9、10頁、本院卷第69至71頁）、證人黃文南於
    本院審理時證述「轄區內派出所轉報甲○○竊案，過了二天
    ，甲○○說遭竊的證件有被人拿去遠傳電信公司門市申請電
    話，我到遠傳電信公司門市調閱監視器畫面，發現冒用的人
    是被告乙○○，當時被告乙○○在通緝中，後來乙○○於95
    年10月31日被偵查隊其他同仁抓到，我把乙○○帶來製作筆
    錄，乙○○就坦承本案犯行。」之情節（見本院卷第72頁）
    ，均相符合。此外，復有現場指認照片二張、遠傳電信公司
    門市監視器畫面翻拍相片一張在卷可稽。依此，足徵被告上
    開自白確與事實相符，本件事證已臻明確，被告此部分犯行
    堪予認定，應依法論科。
二、犯罪事實（二）之部分：
    訊據被告乙○○矢口否認涉有犯罪事實（二）之犯行，辯稱
    「我沒有在95年8月15日與『阿義』一起去宜蘭縣羅東鎮○○○街133號偷東西，『阿義』之前有帶我到這個地點看，
    我認為『阿義』有去那裡偷，所以警察要我交出案子時，我
    就帶警察到上述地址，並承認把風。我於警詢時所為之自白
    ，並非出於自由意志，且所述並非實在。」云云，然查：
（一）被告已於警詢時坦承「伊於95年8月15日下午，駕車與『
      阿義』一同至宜蘭縣縣羅東鎮○○○街133號，由『阿義
      』下車去偷東西，伊駕車在外等候，事後伊分得零錢幾百
      元。」等情不諱（見警卷第2至4頁），核與證人丙○○於
      警詢及本院審理時、證人黃許貴梅於本院審理時所證述「
      95年8月15日下午4點多，伊夫妻先後離開宜蘭縣羅東鎮○○○街133號住處後，於下午5點多接獲里長通知，里長說
      有人進入伊夫妻住處並用布袋裝了東西出來，里長並說在
      橋頭有一輛車在等那個人。伊夫妻回家後，發現廚房窗戶
      之百葉窗被人拆下三片，竊賊從百葉窗的缺口進入家中，
      家中被翻動的亂七八糟，一個包包內零錢幾百元被偷。是
      事後接到警察通知已經捉到竊賊，才到警察局作筆錄。」
      之情節（見警卷第11至12頁、本院卷第64至68頁）相符，
      並有現場指認相片二張在卷可稽。
（二）至於被告事後雖翻異前詞否認犯行，並以前揭情詞置辯，
      然查：被告於接受警詢所為之陳述，係出於其自由意志陳
      述，被告所稱非出於自由意志陳述之抗辯並不足採等情，
      業經詳述在前（見前述壹、一）。其次，被告就其於95年
      8月15日下午是否出現於案發地點，先則辯稱「95年8月15
      日下午，我人在花蓮。」云云（見本院卷第23頁），嗣則
      改稱「95年8月15日我從花蓮載『阿義』載到宜蘭縣羅東
      鎮○○○街133號附近，當時已經是下午了，我知道『阿
      義』下車是要去偷東西，我還叫『阿義』不要偷，後來我
      就開車走了，當天晚上才回到花蓮去找丁○○。」云云（
      見本院卷第91頁），可見其先後陳述矛盾不一，其所辯是
      否可採，顯然有疑。更何況，依卷附被告95年10月31日警
      詢筆錄內容、證人丙○○95年11月17日警詢筆錄內容，及
      前揭證人丙○○、黃許貴梅、黃文南、歐翌於本院審理
      時證述之內容，可知「證人丙○○於案發後並未報案製作
      筆錄，於被告主動供出犯罪事實欄（二）所列之犯行前，
      警方根本不知有此案發生。」。因此，苟非被告親自與「
      阿義」共同實施犯罪事實欄（二）所列之犯行，被告豈能
      於警詢時正確無誤的供出本案情節，並帶領警方至現場指
      認？依此，益徵被告事後所為之辯解，純屬卸責諉過之詞
      ，實不足取。
（三）另證人丁○○於本院審理時雖證稱「95年8月15日下午至
      晚上，被告與伊一同在花蓮」云云，然此與被告所供認「
      95年8月15日伊從花蓮載『阿義』到宜蘭縣羅東鎮○○○
      街133號附近，當時已經是下午了。伊於當天晚上才回到
      花蓮找丁○○。」之情節（見本院卷第91頁）不符，是證
      人丁○○所為前揭證詞並不足採信，無從據以認定對於被
      告有利之事實。
（四）綜上所述，足徵被告於警詢時所為之自白確與事實相符，
      其事後否認犯行之辯解不足採信，本件事證已臻明確，被
      告此部分之犯行亦堪予認定，應依法論科。
參、論罪科刑部分：
一、核被告犯罪事實（一）之所為，係犯刑法第321條第1項第1
    、2款之毀壞安全設備，於夜間侵入住宅竊盜罪（起訴書原
    記載所犯法條為刑法第320條第1項，嗣經蒞庭公訴檢察官更
    正如上。）。另被告與綽號「阿義」之成年男子間，就上開
    犯行，有犯意聯絡與行為分擔，為共同正犯。再者，被告前
    因毒品危害防制條例案件，經本院以93年簡上字第2號判決
    判處有期徒刑六月確定，甫於94年4月8日縮刑期滿執行完畢
    之事實，有卷附之臺灣高等法院被告前案紀錄表一件可資參
    照，其於受有期徒刑之執行完畢後，五年以內故意再犯有期
    徒刑以上之本罪，為累犯，應依法加重其刑。
二、核被告犯罪事實（二）之所為，係犯刑法第321條第1項第2
    款之毀壞安全設備竊盜罪（起訴書原記載所犯法條為刑法第
    320條第1項，嗣經蒞庭公訴檢察官更正如上。）。另被告與
    綽號「阿義」之成年男子間，就上開犯行，有犯意聯絡與行
    為分擔，為共同正犯。再者，被告甫於94年9月8日執行有期
    徒刑完畢之事實，已見前述，其於受有期徒刑之執行完畢後
    ，五年以內故意再犯有期徒刑以上之本罪，為累犯，應依法
    加重其刑。又被告行竊後，於有偵查權限之機關及公務員發
    覺其犯罪前，即於95年10月31日主動向承辦員警自承犯罪並
    自願接受裁判之事實，業據證人即承辦員警黃文南、歐翌
    於本院審理時證述明確（見本院卷第72、80頁），是被告已
    符自首之要件（按刑法第62條所謂自首，祇以犯人在犯罪未
    發覺之前，向該管公務員申告犯罪事實，而受裁判為已足。
    且於刑事訴訟制度上被告並無自證已罪之義務，因此，自首
    者於自首後，於審判中縱又為與自首時不相一致之陳述，甚
    至否認犯罪，仍不能動搖其自首效力。參見最高法院88年台
    上字第877號判決意旨。），爰依刑法第62條前段之規定減
    輕其刑，並與前揭加重部分先加後減之。
三、被告所犯犯罪事實（一）、（二）之竊盜犯行，容有相當之
    時間間隔，且係在不同地點為之，從外觀上可知係不同人之
    財物，客觀上亦係侵害不同之法益，顯非基於同一竊盜犯意
    接續為之，其犯意各別，行為互殊，自應予分論併罰。
四、爰審酌被告之品行、智識程度；犯罪之動機、目的、手段、
    所得財物價值；為一己私利，任意毀壞他人住宅之安全設備
    ，侵入他人住宅內竊取財物，顯見其法治觀念薄弱，惡性非
    輕；犯罪後雖曾於警詢時坦承犯罪事實（一）之犯行，並自
    首犯罪事實（二）之犯行，惟於本院審理卻翻異前詞否認犯
    行，經調查詰問多位證人後，始再坦認犯罪事實（一）之犯
    行，惟仍飾詞否認犯罪事實（二）之犯行，耗費國家司法資
    源甚多，犯後態度並非良好及被害人所受損害等一切情狀，
    暨檢察官、被告對於科刑範圍所表示之意見後，分別就犯罪
    事實（一）、（二）之犯行，酌情各量處有期徒刑一年，並
    均依中華民國九十六年罪犯減刑條例第2條第1項第3款之規
    定，各減為有期徒刑六月，並定其應執行刑為有期徒刑一年
    ，以示警懲。
據上論斷，應依刑事訴訟法第284條之1、第299條第1項前段，刑
法第28條、第321條第1項第1款、第2款、第47條第1項、第62條
前段、第51條第5款，中華民國九十六年罪犯減刑條例第2條第1
項第3款、第7條，判決如主文。
本案經檢察官吳廣莉到庭執行職務。
中　　華　　民　　國　　96　　年　　10　　月　  23　  日
                  刑事第三庭法  官  劉家祥
以上正本證明與原本無異。
如不服本判決應於收受本判決後10日內向本院提出上訴書狀，並
應敘述具體理由。若未敘述理由者，應於上訴期間屆滿後20日內
向本院補提理由書狀(均須按他造當事人之人數附繕本)。
                            書記官  邱淑秋
中　　華　　民　　國　　96　　年　　10　　月　　24　　日
附錄本案論罪科刑法條全文：
刑法第321條第1項第1、2款（加重竊盜罪）
犯竊盜罪而有左列情形之一者，處6月以上、5年以下有期徒刑：
一於夜間侵入住宅或有人居住之建築物、船艦或隱匿其內而犯之
者。
二  毀越門扇、牆垣或其他安全設備而犯之者。
